臺灣高等法院臺中分院民事裁定　96年度抗字第353號
抗　告　人
即　聲明人　甲○○○
上列抗告人就債權人荷商柯企第三資產管理股份有限公司臺灣分
公司等與債務人橋志玩具製造股份有限公司等間清償借款強制執
行事件聲明異議，對於中華民國96年5月7日臺灣苗栗地方法院92
年度執字第7128號所為裁定，提起抗告，本院裁定如下：
    主  文
抗告駁回。
抗告程序費用由抗告人負擔。
    理  由
一、本件抗告人聲明異議及抗告意旨略以：
(一)、債權人荷商柯企第三資產管理股份有限公司臺灣分公司 (下
    稱荷商柯企公司)以自案外人台灣中小企業銀行受讓債權，
    持原法院即苗院86年執地2617第17274號核發之債權憑證，
    聲請查封、拍賣抗告人之不動產。而上開債權憑證據以核發
    之原執行名義 (即原法院86年度促字第127號支付命令)之送
    達，係向抗告人之戶籍地址「三灣鄉北埔村下林坪29-2號」
    為送達，且由訴外人邱勝明以蓋有「橋志玩具製造股份有限
    公司簽收專用章」及「邱勝明」之印文代為收受。惟查，上
    開支付命令核發時，抗告人未居住於上開戶籍地址，而係與
    次女朱瓊村、女婿賴國炎同住居於「新竹縣竹北市麻園里麻
    園58-8號」；且抗告人既非橋志玩具製造股份有限公司 (下
    稱橋志公司)之股東，亦非董事，而抗告人亦不認識邱勝明
    ，與其無任何僱傭關係，準此，依民事訴訟法第136條第1項
    、第137條第1項、及最高法院69年台上第3752號判例意旨，
    上開支付命令並未合法送達，自未確定。況縱由邱勝明收受
    ，亦因其事後未交付抗告人，依民事訴訟法第515條，至晚
    已於86年8月14日失效。從而，債權人所執之前揭債權憑證
    ，亦因而於法不合，參照最高法院81年台抗第114號判例意
    旨，爰聲明異議，聲請撤銷該債權憑證，駁回債權人強制執
    行之聲請等語。
(二)、抗告人固於執行標的物拍定之後聲明異議，惟揆諸司法院33
    年院字第2776號解釋(一)(二)意旨，均認定第三人於價金交付債
    權人前，仍得就價金主張權利。本案價金至今未交付債權人
    ，執行程序未終結，債權人自得按強制執行法第12條聲明異
    議，原法院不得逕以已拍定、執行程序終結為由，駁回異議
    云云，為此提起抗告，求為廢棄原裁定。
二、原法院以：本件債務人橋志公司、甲○○○ (即抗告人) 所
    有坐落苗栗縣三灣鄉下林坪38-17、41-1、41-20地號土地，
    及其上45、73建號之建物等執行標的物，經原審法院定期進
    行第1、2、3次及特別拍賣程序均無人應買，嗣債權人於特
    別拍賣期間，依強制執行法第95條第2項規定，聲請停止特
    別拍賣程序，另行減價拍賣，原審法院再行減價，定於民國
    95年5月10日行第4次拍賣程序，並由第三人吳國峰以新臺幣
    10,688,000元得標，原審法院並於95年5月23日核發權利移
    轉證書，且經拍定人收受後，不動產拍賣之強執執行程序業
    已終結，抗告人得藉聲明異議排除之對象已失其存在，爰裁
    定駁回抗告人之聲明異議。
三、按強制執行法第12條規定之聲請或聲明異議係對於強制執行
    之命令，或對於執行法官、書記官、執達員實施強制執行之
    方法，強制執行時應遵守之程序，或其他侵害利益之情事，
    請求執行法院救濟之程序，從而「執行法院專司民事強制執
    行事務，對於私權之爭執，並無審認之權限。故在強制執行
    程序中，如涉及私權之爭執，而其權益關係未盡明確時，應
    由當事人另依民事訴訟程序謀求救濟，要非強制執行法第12
    條第1項聲明異議所能解決」 (參照最高法院79年度台抗字
    第310號裁判意旨)。復按「同法第14條所定債務人異議之訴
    以排除執行名義之執行力為目的，故同條所謂強制執行程序
    終結，係指執行名義之強制執行程序終結而言，執行名義之
    強制執行程序，進行至執行名義所載債權全部達其目的時，
    始為終結，故執行名義所載債權，未因強制執行全部達其目
    的以前，對於某一執行標的物之強制執行程序雖已終結，債
    務人仍得提起異議之訴。...... 同法第12條第1項所謂強制
    執行程序終結，究指強制執行程序進行至如何程序而言，應
    視聲明異議之內容，分別情形定之...... 如債務人主張，
    依以強制執行之公證書不備執行名義之要件聲明異議，則同
    條項所謂強制執行程序終結，係指執行名義之強制執行程序
    終結而言」 (司法院33年院字第2776號解釋(一)參照)。
四、經查，本件抗告人以債權人荷商柯企公司所持之原法院86年
    度促字第127號支付命令未合法送達，已失其效力，即據而
    核發之原法院苗院86年執地2617第17274號債權憑證於法不
    合，具狀聲明異議，核其聲明異議對象係對支付命令及債權
    憑證等執行名義為之，是依前揭司法院解釋意旨，本件抗告
    人於債權憑證執行名義上之債權全部達其目的以前，固得依
    強制執行法第12條聲明異議，請求執行法院救濟。惟因抗告
    人執以聲明異議所陳事實，核屬實體私權爭執事項，並非就
    執行命令、方法、應遵守之程序為異議，亦無其他侵害利益
    之情事，自非執行法院所得審酌，亦非聲明或聲請異議所得
    救濟，而應另循訴訟程序尋求救濟，從而抗告人以前揭理由
    聲明異議，洵屬無據，應予駁回。原裁定駁回其異議，理由
    雖未盡相同，結論則無二致，仍應予維持。抗告人抗告意旨
    ，仍執陳詞，指摘原裁定不當，聲明廢棄，為無理由，應予
    駁回。至抗告意指執前揭司法院33年院字第2776號解釋稱，
    第三人於價金交付債權人前，仍得就價金主張權利；債務人
    於價金交付債權人前，仍得就價金不分配，以橋志公司無執
    行名義聲明異議云云，容有誤會，並不足取，併予說明。
五、據上論結，本件抗告為無理由，爰依強制執行法第30條之1
    ，民事訴訟法第495條之1第1項、第449條第2項、第1項、第
    95條、第78條裁定如主文。
中　　華　　民　　國　　96　　年　　7 　　月　　19　　日
                  民事第二庭    審判長法　官　童有德
                                      法　官  蔡秉宸
                                      法　官  謝說容
以上正本係照原本作成。
再為抗告應以適用法規顯有錯誤為理由，並經本院之許可，該許
可以原裁定所涉及之法律見解具有原則上之重要性者為限。
如提起再抗告者應於裁定送達後十日內向本院提出抗告理由狀（
須按照他造人數附具繕本）並繳納抗告裁判費新臺幣壹仟元，同
時委任律師或具有律師資格之關係人為代理人。
                                      書記官　魏維廷
中　　華　　民　　國　　96　　年　　7 　　月　　20　　日
                                                      Ｃ
